臺灣高雄地方法院交通事件裁定　　　　　　　　　　　九十年度交聲字第四四五號
　　原處分機關　高雄市交通事件裁決所
　　異　議　人　甲○○
右列異議人因違反道路交通管理處罰條例案件，對於高雄市交通事件裁決所於民國九
十年九月十八日所為之處分（原處分：高市交裁字第駕裁三二—ＺＦ0000000
號），聲明異議，本院裁定如左：
    主  文
原處分撤銷，發交高雄市交通事件裁決所。
    理  由
一、本件異議意旨略以：異議人於民國九十年九月二十八日收受高雄市交通事件裁決
    所寄送之違反道路交通管理事件裁決書，認為異議人於九十年四月九日十六時五
    十六分許，駕駛其所有車牌號碼Ｌ七—三一二七號自小客車一部，行駛於國道三
    號公路南向七十四公里處時，時速為一百一十公里，已超速二十公里（該路段速
    限九十公里）等事實，經國道公路警察局第六分隊隊員開單舉發（公警局交字第
    ＺＦ0000000號），惟異議人從未收受該舉發通知單，使異議人無從知悉
    已有違規之事實，且異議人雖係前揭自小客車之所有人，然異議人於前述時地並
    未有違規之事實，僅因異議人係汽車所有人即處罰異議人，異議人實難甘服，為
    此具狀提出異議等語。
二、按（一）對於違反道路交通處罰條例之行為，應按其違反條款規定之受處罰對象
    ，填製舉發違反道路交通管理事件通知單（以下簡稱通知單），並於被通知人欄
    予以勾記，逕行舉發者，應按已查明之資料填註車牌號碼、車輛種類、車主姓名
    或名稱及地址，並於通知單上方空白處加註逕行舉發之文字後，由舉發機關送達
    被通知人；又汽車以科學儀器取得違規證據資料，足資認定其違規事實，當場不
    能或不宜攔截製單舉發者，得逕行舉發之，此項逕行舉發，應記載車輛牌照號碼
    、車型等可資辨明之資料，查明汽車所有人姓名或名稱、住址，並以該汽車所有
    人為被通知人製單舉發之；又逕行舉發違反道路交通管理事件，經汽車所有人依
    通知單之應到案日期到案，並告知違規駕駛人姓名、身分證統一編號及住址者，
    處罰機關應即另行通知違規駕駛人到案依法處理，逾應到案日期，處罰機關應本
    條例第十五條第三項規定處罰汽車所有人；又按違反道路交通管理事件行為人，
    未依規定自動繳納罰鍰，或未依規定到案聽候裁決，處罰機關應於二個月內依標
    準表逕行裁決之；而違反本條例行為之處罰，處罰機關於裁決前，應給予違規行
    為人陳述之機會，違反道路交通管理事件統一裁罰標準及處理細則第十一條一項
    第三款、第二十三條、第二十四條、第四十四條第一項、第四十條前段分別定有
    明文。（二）又處罰機關受理移送之舉發違反道路交通管理事件時，發現應填記
    內容不符規定，或所列附件漏未移送者，應即洽請原移送機關更正或補送。逕行
    舉發之違反道路交通管理事件時，處罰機關於受理發現舉發錯誤或要件欠缺，可
    補正或尚待查明者，退回原舉發單位查明補正後依法處理。違反道路交通管理事
    件統一裁罰標準及處理細則第三十四條亦定有明文。準此，汽車如有違規超速行
    駛而當場不能或不宜攔截製單舉發，舉發單位應查明汽車所有人姓名、住址，以
    該汽車所有人為被通知人製單逕行舉發，並應將通知書送達該汽車所有人，處罰
    機關於汽車所有人受通知而逾期不到者始得逕行裁決；及處罰機關受理舉發機關
    移送違反道路交通管理事件後，如發現通知單之送達證明資料漏未移送者，依法
    應即洽請原移送機關（舉發機關）更正或補送，其裁決程序始謂合法。
三、本件舉發機關之違規事實既以異議人所有之前開汽車有於右揭時地超速行駛之事
    實而逕行舉發，此有高雄市政府警察局舉發違反道路交通管理事件通知單一紙在
    卷可憑，是舉發機關自應將該通知書送達汽車所有人即異議人甲○○，使異議人
    可得知此情事，而於應到案日期前至應到案處所即高雄市交通事件裁決所陳述意
    見。經查，依卷附之內政部警政署國道公路警察局於九十年四月二十六日，以公
    警局交字第ＺＦ0000000號舉發之舉發違反道路交通管理事件通知單「應
    到案日期」欄，雖記載異議人應於九十年五月十六日前到案，惟異議人否認有收
    受此通知單之事實，且該通知單「收受通知聯者簽章」欄中，並未有異議人之簽
    名或蓋章，是可知本件係警員逕行舉發而未當場由異議人簽章而收受，而按處理
    違反道路交通管理事件，有關文書送達之程序，依行政程序法之規定，違反道路
    交通管理事件統一裁罰標準及處理細則第五條定有明文，又依行政程序法第十一
    節中關於送達之規定，原則上送達機關應將文書送達於應受送達人之住居所、事
    務所或營業所，如無法送達，則可分別依行政程序法第七十三條及第七十四條之
    規定，為留置送達或寄存送達，在應為送達之處所不明時，尚可依同法第七十八
    條之規定為公示送達，準此，本案前揭逕行舉發違反道路交通管理事件通知單，
    自應依前述規定而為送達，始為合法。然查，經本院向內政部警政署國道公路警
    察局第六警察隊函詢本案舉發違反道路交通事件通知單郵寄送達予異議人之情形
    ，經其回函本院：該違規通知單本隊依車主登記之車籍地址郵掛寄送車主，惟因
    原址查無此人致退回等情，此有內政部警政署國道公路警察局第六警察隊於九十
    年十月三十日，以九十公警國六刑字一七二三七號函一紙在卷可憑，是警察機關
    僅因車主之戶籍地無法送達即不予送達，而未依前述其他送達方式依法將舉發通
    知單送達予異議人，自不能謂異議人已受應到案期間之合法通知，而可於應到案
    日期內陳述意見，故原處分機關以異議人不依通知所定限期前往指定處所聽候裁
    決，即逕行裁決，其裁決與上開規定即有未合，本件異議為有理由，原處分應予
    撤銷，另行發交原處分機關依照上開規定程序辦理。
據上論結，應依道路交通案件處理辦法第二十條，裁定如主文。
中        華       民       國        九十一    年     二    月  二十二 日
                                     臺灣高雄地方法院交通法庭
       法  官   呂憲雄
右正本證明與原本無異。
如不服本裁定，應於裁定送達後五日內，向本院提出抗告狀。
                                              書記官    林麗文
中        華       民       國        九十一    年     二    月  二十七 日
